臺灣高等法院臺中分院刑事判決　　　94年度上更(一)字第24號
上　訴　人
即　被　告　丙○○
指定辯護人　本院公設辯護人　甲○○
上列上訴人因毒品危害防制條例案件，不服臺灣彰化地方法院中
華民國九十年七月十一日第一審判決（民國九十年七月十一日第
一審判決（民國九十年度訴字第八十八號，起訴案號：臺灣彰化
地方法院檢察署民國八十九年度偵字第五七七四號），提起上訴
，本院判決後，經最高法院發回更審，本院判決如下：
      主  文
原判決撤銷。
丙○○意圖供製造毒品之用，而栽種大麻，累犯，處有期徒刑陸
年。
第二級毒品大麻肆包（淨重為拾貳點陸壹公克，大麻參株（淨重
為參拾玖點伍伍公克）均沒收銷燬之。包裝重拾參點肆玖公克沒
收之。
      事  實
一、丙○○前曾因犯贓物罪經台灣彰化地方法院判處有期徒刑一
    年確定，於民國（下同）八十八年五月十六日執行完畢。猶
    不知悔改，復於八十九年二、三月間，意圖供製造毒品之用
    ，而在彰化縣彰化市○○里○○路○段三三八號之一即其住
    處之院子內，以盆栽種植第二級毒品大麻三株，已分別成長
    為一百四十公分、九十公分及六十公分高，並於其後之不詳
    時間，擬以摘取之大麻葉子予以曬乾後再剪碎之方式，製造
    第二級毒品大麻。嗣於八十九年八月一日十七時五十分許，
    為警在上址查獲，並扣得大麻四包（淨重共計十二．六一公
    克，包裝重十三點四九公克，另查扣之一包物品經鑑定結果
    並無大麻成分）及大麻盆栽二盆（共三株）等，嗣經調查局
    予以曬乾其淨重為三十九點五五公克。
二、案經彰化縣警察局移送台灣彰化地方法院檢察署檢察官偵查
    起訴。
      理  由
一、本院前審訊據上訴人即被告（以下簡稱為被告）丙○○坦承
    於前開時間有在上址以盆栽種植大麻三株，及嗣為警查獲上
    開大麻三株、大麻四包等事實不諱（見本院前審卷第三十五
    頁），惟矢口否認有製造第二級毒品之犯行，辯稱：上開大
    麻之種子係伊之朋友給伊的，該朋友說種起來可以做為中藥
    材用，伊並不知係大麻種子，係警察查獲後跟伊說係大麻，
    伊始知係大麻。另伊並未摘取大麻葉子予以曬乾後再剪碎之
    方式製造第二級毒品大麻，該四包大麻係伊朋友拿來的，並
    非伊所製造各等語。惟查被告於警訊時自白稱：「警方在我
    住處門外牆邊查獲之大麻三株，是我自己種植的，自己無聊
    剪起來、曬乾，混在煙裡面吸看看」「大麻沒有每天吸食，
    那味道很難聞，從頭到尾，三、四個月前有使用二到三次，
    後來就沒有使用，因為味道很差，把香菸草及大麻混在一起
    ，用雪茄慮嘴、煙斗將其放在裡面或用成捲煙吸食」「大麻
    煙也是在客廳吸食」及「大麻種子是『劉仔』給我仔，讓我
    種看看可否活，約三、四個月前先拿樣品給我吸食，然後再
    拿種子給我，試試看是否可以種活。同時一起種的，如果看
    有較大葉子，就摘下來，放在太陽下曬，乾的時候再剪一剪
    細細的，混在煙裡面吸食。我自己種的也是自己採收，『劉
    仔』他說吸食後會高興，然後將種子交給我，讓我看是否可
    以種活，說他那裡種不活。拿約一把、一百多粒籽。有全部
    種，我家盆栽很多就撒下去，沒有刻意去照顧，只有二株活
    著，然後再分盆，另種一株」各等情（見本院前審卷第六十
    一頁至第六十五頁），核與證人林志欣（與被告同住一處）
    於警訊時證稱：「警方在現場所查獲到違禁物品均是我表哥
    丙○○所有。」、「‧‧‧我見過我表哥丙○○在二樓房間
    內吸食安非他命。」、「大麻不是我所種植，是我表哥丙○
    ○所種植‧‧‧」、「‧‧‧大麻是丙○○種來吸食，丙○
    ○親口向我說的。」、「大麻是我表哥丙○○在八十九年四
    月份左右（詳細日期已忘了）從外面帶了幾顆種子回來種植
    ，我表哥丙○○問我如何種植，我便教他種植，起先我不知
    道是大麻，是我表哥丙○○事後告訴我是大麻。我不知道種
    植大麻是違法。」各等語（見警卷第四頁反面至第五頁）及
    證人林銀豐於警訊時證稱：「（問：你因何接受筆錄偵訊？
    ）因為警方持搜索票在今天下午十七點五十分左右，在彰化
    市○○路○段三三八之一號，當場查獲大麻盆共三棵，大麻
    五包毛重三三點一公克（其中有一包經鑑定結果並非大麻）
    、安非他命二包毛重二點四公克、分裝夾鏈袋二包、吸食器
    二組、自製酒精燈一個、內有毒品海洛因溶液之注射筒一支
    、注射針筒一支、玻璃吸管二支、削尖吸管填充器二支、電
    子磅秤一個等物。該處係丙○○之住所」、「（問：該扣案
    物品是何人所有？）都是丙○○所有的。」、「大麻盆栽二
    盆共三棵是在屋外圍牆旁查獲，安非他命二包毛重二點四公
    克、分裝夾鏈袋二包、內有海洛因溶液之注射針筒一支、注
    射針筒一支、電子磅秤一個等物是在一樓冰箱旁查獲，吸食
    器二組、自製酒精燈一個、玻璃吸管二支、削尖吸管填充器
    二支是在二樓房查獲。」等語（見警卷第九頁反面至第十頁
    ），均相符合。次查承辦警員李瑞宏於本院前審調查時亦到
    庭結證稱：「（問：本件做筆錄時，是否因你們告知被告所
    種的是大麻後，被告才知道是大麻？）他事先就知道是大麻
    。」、「（問：他有無承認他採收後製作大麻因吸食？）有
    的，他說他自己種植、採收然後製成大麻煙。」、「（問：
    你們查獲時林志欣是否知道那是大麻？）他知道。」（見本
    院前審卷第五十三頁至第五十四頁）。此外並有扣案之上開
    大麻四包、大麻三株及卷附之現場照片八張等足稽（見警卷
    第十三頁至第十六頁）。而該大麻四包及大麻三株經送請法
    務部調查局鑑定結果認三株大麻內均含有第二級毒品大麻成
    分，晾乾後淨重三十九點五五公克，四包大麻均含有第二級
    毒品大麻成分，合計淨重十二點六一公克，有該部鑑定通知
    書影本二份在卷可按（見偵查卷第二十三頁至第二十四頁）
    。至證人林志欣嗣於本院前審調查時翻異前供，改稱係案發
    當天警察告知以後始知上開物品係大麻等語，核係事後迴護
    之詞，不足採信。綜上所述，足證被告上開所辯，非製造而
    僅有種植採收之事實，應可認定，罪證明確，其犯行堪以認
    定。又證人林志欣於警訊時並未遭受刑求，且經本院前審勘
    驗其警訊時之錄音帶，核與警訊筆錄之記載相符，亦據證人
    即承辦警員李瑞宏結證在卷，並有本院前審之勘驗筆錄足憑
    （見本院前審卷第六十六頁、第七十九頁），是其警訊筆錄
    堪足採信。另被告之警訊筆錄經本院前審勘驗其警訊時之錄
    音帶，雖有部分不同，但本院並未採其警訊筆錄，而係以本
    院勘驗警訊錄音帶之結果為判決之基礎。均併此敘明。
二、查被告種植上開大麻係要供其自己吸食之用，已據被告於警
    訊時自承在卷，其既僅為自己吸食之用，而非販賣之用，其
    以摘取大麻葉子予以曬乾後再剪碎之方式使易於保存而未以
    紙張或其他容器予以包裝作成、製造核其所為係犯毒品危害
    防制條例第十二條條第二項之意圖供製造毒品之用，而栽種
    大麻罪。其祗止於而意圖供製造之用栽種大麻盆栽後，尚未
    製造成第二級毒品大麻，應祗論以栽種之低度行為，而製造
    之高度行為所尚未成立，因其間起訴書認屬高低度之吸收關
    係，故製造部分，不另論罪。又被告前曾因犯贓物罪經台灣
    彰化地方法院判處有期徒刑一年確定，於八十八年五月十六
    日執行完畢，有台灣高等法院被告全國前案紀錄表足稽，其
    於五年之內再犯本件有期徒刑以上之罪，為累犯，應依法加
    重其刑。原審予以論罪科刑。固非無見，惟查被告所為僅止
    於低度之意圖供製造毒品之用而栽種大麻，未及於高度行為
    之製造第二級毒品罪，原判決予以論罪科刑，固非無見，惟
    原判決有上述可議之處，被告上訴意旨指摘及此，為有理由
    ，應由本院將原判決撤銷。爰審酌被告犯罪之動機、目的、
    手段、所生之危害及犯罪後之態度等一切情狀，量處如主文
    第二項所示之刑，以示懲儆。又扣案之上開大麻四包淨重十
    二點六一公克及大麻三株，業經調查局予以檢秤其淨重為三
    十九點五五公克均係毒品，應依同條例第十八條第一項前段
    之規定宣告沒收並銷燬之。至於包裝重十三點四九公克依同
    條例第十九條第一項前段沒收之。
三、至本件另查扣之分裝夾鏈袋二包、電子磅秤一個、第二級毒
    品安非他命二包、注射針筒、吸食器、自製酒精燈、玻璃吸
    管、削尖吸管填充器等物品，核與被告為本件犯罪行為無涉
    故不為沒收等諭知，應由公訴人另行適法處理，併此敘明。
四、上訴人即被告經合法傳喚，無正當理由不到庭，爰不待其陳
    述，逕行判決。
五、據上論斷，應依刑事訴訟法第三百六十九第一項前段、第三
    百六十四條、第二百九十九條第一項前段，毒品危害防制條
    例第十二條第二項，第十八條第一項前段，第十九條第一項
    前段，刑法第十一條前段，第四十七條，判決如主文。
本案經檢察官乙○○到庭執行職務。
中　　華　　民　　國　　94　　年　　6 　　月　　22　 日
            刑事第六庭  審判長法  官  陳　嘉  雄
                              法  官  劉  連  星
                              法  官  邱　顯　祥
上列正本證明與原本無異。
如不服本判決應於收受送達後十日內向本院提出上訴書狀，其未
敘述上訴之理由者並得於提起上訴後十日內向本院補提理由書（
均須按他造當事人之人數附繕本）。
                              書記官  陳  信  和
中　　華　　民　　國　　94　　年　　6　　月　　23　 　日
附錄論罪條文：
毒品危害防制條例第四條第二項
製造、運輸、販賣第二級毒品者，處無期徒刑或七年以上有期徒
刑得併科新臺幣七百萬元以下罰金。
　　　　　　　　　　　　　　　　　　　　　　　　　　　Ａ
